【裁判字號】    90,中簡上,42
【裁判日期】    900911
【裁判案由】    違反動產擔保交易法
【裁判全文】
臺灣臺中地方法院刑事判決                          九十年度中簡上字第四二號
    上  訴  人  丙○○○
    即  被  告
    輔  佐  人  乙○○
    即被告之配偶
右上訴人因違反動產擔保交易法案件，不服本院臺中簡易庭九十年度中簡字第二二六
號中華民國九十年二月五日第一審簡易判決（聲請案號：臺灣臺中地方法院檢察署九
十年度偵字第一九九號）提起上訴，本院管轄之第二審合議庭判決如左：
    主  文
原判決撤銷。
丙○○○動產擔保交易之債務人，意圖不法之利益，將標的物遷移，致生損害於債權
人，處罰金參仟元，如易服勞役，以參佰元折算壹日。緩刑貳年。
    事  實
一、丙○○○於民國八十八年二月五日，以動產擔保交易附條件買賣之方式，向福灣
    企業股份有限公司（以下簡稱福灣公司）購買車牌號碼Ｅ九─九一九九號自用小
    客車一部，為動產擔保交易之債務人。雙方約定總價金新臺幣（下同）六十六萬
    二千九百六十元，於訂約時繳納五萬五千元，餘款分三十六期付款，每月一期，
    每期應給付一萬六千六百一十元，標的物停放地點為臺中市○區○○路二一二號
    ，在價金未付清之前，標的物之所有權仍屬福灣公司所有，丙○○○僅得依約占
    有使用，不得任意遷移或為其他處分。詎丙○○○取得標的物，自第十八期即八
    十九年八月十七日起，即拒不付款，竟意圖為自己不法之利益，將該標的物遷出
    上開標的物約定存放地點，不知去向，致生損害於福灣公司。
二、案經福灣公司訴由臺灣臺中地方法院檢察署檢察官偵查後聲請簡易判決處刑。
    理  由
一、訊據上訴人即被告（下稱被告）丙○○○固於警訊、偵查及本院調查時均直承有
    向告訴人福灣公司購買上開自小客車，並自八十九年八月十七日起即未依約付款
    ，且將上開自小客車遷出臺中市○區○○路二一二號等情，惟提起本件上訴時，
    矢口否認有何違反動產擔保交易法之犯行，辯稱：並未約定上開自小客車須放置
    於臺中市○區○○路二一二號，告訴人亦未告知車款未付清前，所有權歸告訴人
    所有，且伊僅因無錢繳納車款即未按時繳交房租被迫四處搬遷，況已與告訴人達
    成和解，告訴人並無損害發生云云。經查：
  （一）右揭事實，業據證人即任職於告訴人公司之職員陳吉宏、甲○○分別於警訊
        及本院調查時陳述明確，且上開自小客車係於八十九年十二月十四日在臺中
        市○區○○街一六一號經告訴人委託詠勵汽車事業有限公司會同法院點交取
        回等情，亦有詠勵汽車事業有限公司車輛取通知表一紙附於偵卷可憑，被告
        復自承已搬離戶籍地即臺中市○區○○路二一二號，是被告客觀上有將上開
        自小客車遷移之事實已堪認定。另查，被告與告訴人簽訂之附條件買賣合約
        其他約定事項第一條明定：「乙方（即被告）同意依本合約所購買之標的物
        ，於分期付款總價未全部付清及本合約項下之義務未全部履行完畢前，僅得
        先占有標的物，甲方（即告訴人）仍保有標的物之所有權，俟乙方於本合約
        項下之全部責任履行完畢，並經甲方出具書面同意後，乙方始取得標的物所
        有權，標的物應經常停放在乙方之住居所或營業所」，有附條件買賣合約一
        份附於偵卷可稽。是被告與告訴人所簽訂之附條件買賣契約既將告訴人保留
        標的物所有權及標的物約定存放地點等事項規定明確，被告復在其上親自簽
        名，自難就上開契約所約定之事項，諉為不知，是被告辯稱未約定標的物存
        放地點及告訴人保留所有權云云，顯無可採。
  （二）被告雖供稱因積欠房租，所以遷出戶籍地，上開自小客車始因而隨之遷移，
        並無不法所有意圖云云，惟查被告遷離標的物約定存放地點後，並未通知告
        訴人乙節，為被告於上訴狀所自承，且證人甲○○於本院調查時到庭陳稱：
        在八十九年十月二十五日、十月三十日及十一月七日均曾至被告戶籍地去找
        被告；在十一月七日那次，聽鄰居說被告已搬走；而在同年十一月三日當天
        有聯絡輔佐人，請其繳款等語；被告復於本院調查時供陳：是在十一月初搬
        走等語，是被告既於十一月三日接獲告訴人催繳車款之通知後，旋於四日後
        即已搬離該處，卻未曾於告訴人與之聯繫時告知即將搬家之事；且被告自搬
        家後至上開自小客車經告訴人於同年十二月十四日取回止，歷經近一個半月
        之久，均未告知告訴人上開自小客車已遷移之事實及現存之地點，致告訴人
        無法得知上開自小客車所在，以行使其法律上所得行使之權利，自有不法意
        圖甚明。縱被告事後以與告訴人達成和解，使告訴人實際上並未因上開自小
        客車遷移之事實，而受有損害，惟動產擔保交易法第三十八條所規定「致生
        損害於債權人」之要件，僅被告之行為有使債權人發生損害之可能即為以足
        ，而不以債權人實際上已發生損害為必要，是被告辯稱：雙方已和解，故告
        訴人無損害可言云云，要無可採。
  （三）綜上所述，被告所辯，顯係事後卸責之詞，均無可採，因而本件事證明確，
        被告犯行堪以認定，應予依法論科。
二、核被告所為，係犯動產擔保交易法第三十八條之罪。原審對於被告論罪科刑，固
    非無見，惟查原審於事實及理由欄引用檢察官聲請簡易判決處刑書之記載認被告
    除將標的物遷移外，尚有將標的物以原車使用方式典當借款之行為。經查：被告
    雖於警訊及偵查中自承有將上開自小客車持以典當，惟經本院函請臺中市警察局
    查詢各當舖之典當紀錄，並無上開自小客車之典當紀錄，有臺中市警察局九十年
    四月二十三日（九○）中市警刑字第五五八二號函可稽。另證人即福灣公司之職
    員甲○○於本院九十年四月十六日調查時陳稱：「（問：如何知道上訴人車子有
    去典當？）八十九年十一月三日我們有聯絡她先生，請他們繳款，他說沒錢，我
    同事要她先生不要將車子典當，她先生說那部車真要當的話，當不了三、五萬元
    等語；另於本院九十年五月十四日調查時復陳稱：因被告先生說上開自小客車有
    無典當是他們的事，所以我們懷疑他們有去典當等語；又證人甲○○及同為福灣
    公司職員之陳吉宏於本院審理時亦均結證稱：是透過是認識的當舖查詢，他們是
    全省連線，只要是合法當舖，就會有紀錄，當時查知輔佐人乙○○曾去當舖詢問
    過關於自小客車典當事宜等語，是依證人之證言，僅能證明被告曾考慮過將該車
    典當，而去當舖詢問乙節，且經查亦無上開自小客車之典當紀錄，被告於警訊及
    偵查中之上開自白，即有瑕疵，而與事實不符，不能採為證據。是被告將自小客
    車典當乙節，自屬不能證明。原審認定被告將上開自小客車以原車使用之方式典
    當借款，容有誤會。至上訴意旨徒以被告無不法意圖，亦未致債權人受有損害云
    云，而指摘原判決不當，雖無足取，已如前述，惟原判決既有上開可議，仍應由
    本院將原判決予以撤銷改判。另被告於九十年一月十一日已與告訴人達成和解，
    由被告清償告訴人遲延車款利息及其他費用共三十萬五千元，告訴人亦表示不願
    追究等情，有告訴人於同日提出之和解陳報狀附於偵查卷可考。爰審酌被告之品
    行、犯罪動機、目的、手段、事後已與告訴人和解，取得告訴人諒解，犯罪所生
    危害非鉅及犯罪後尚能坦承部分犯行等一切情狀，量處如主文所示之刑，並諭知
    易服勞役之折算標準。末查被告前未曾受有期徒刑以上刑之宣告，素行尚佳，有
    臺灣臺中地方法院檢察署刑案資料查註紀錄表及臺灣高等法院被告全國前案紀錄
    表各一份在卷可按，被告因一時失慮，致罹刑章，且已與告訴人達成和解，其經
    此次刑之宣告，應知所警惕信無再犯之虞，本院認以暫不執行其刑為適當，併予
    宣告緩刑二年，以啟自新。
三、上訴人經合法傳喚，無正當理由不到庭，爰不待其陳述逕行判決。
據上論斷，應依刑事訴訟法第四百五十五條之一第一項、第三項、第三百七十一條、
第三百六十九條第一項前段，第三百六十四條、第二百九十九條第一項前段，動產擔
保交易法第三十八條，刑法第十一條前段、第四十二條第二項、第七十四條第一款，
罰金罰鍰提高標準條例第一條前段、第二條，判決如主文。
中      華      民      國    九  十    年      九      月      十一    日
                              臺灣臺中地方法院刑事第七庭
                                審判長法  官  夏  一  
                                      法  官  林  郁  婷
                                      法  官  郭  妙  俐
右正本證明與原本無異
不得上訴
                                      書記官
中      華      民      國    九  十    年      九      月      十三    日


司法院資訊處製作；財團法人民間司法改革基金會備份。
